臺灣基隆地方法院刑事判決　　　　　　　　96年度易字第58號
公　訴　人　臺灣基隆地方法院檢察署檢察官
被　　　告　丙○○
上列被告因恐嚇案件，經檢察官提起公訴（95年度偵字第2517號
），本院判決如下：
    主  文
丙○○無罪。
    理  由
一、公訴意旨略以：被告丙○○與乙○○（本院通緝中）基於意
    圖為自己不法所有之恐嚇取財犯意聯絡，於民國95年4 月2
    日11時32分許，由丙○○駕駛車號DV—9533號自小客車搭載
    乙○○，前往臺北縣萬里鄉○○路83號（縣道北28號4 公里
    處）鴻泰礦業有限公司轉運站，丙○○在車上守候，乙○○
    則下車要挖土機司機丁○○下車，問其是否為老闆，丁○○
    遂打電話給負責人甲○○，乙○○接過電話對甲○○稱：「
    我知道你們的礦土及轉運站均是合法，但沒有經過我們同意
    ，你可以運出去嗎？妳沒有聽說過黑社會嗎？如果這樣蘇貞
    昌就不用拼治安了，我這樣說妳明白了嗎？」，致甲○○心
    生畏懼；95年4 月11日上午10時許，丙○○復駕駛同上車輛
    搭載徐耀前往上址，對挖土機司機戊○○稱：「還在做，講
    清楚後再運作」，要戊○○轉告甲○○，乙○○、丙○○遂
    駕車離去。甲○○乃報警處理，經警由上址附近設置之監視
    錄影器拍攝得DV—9533號自用小客車影像，循線查獲上情。
二、按犯罪事實應依證據認定之，無證據不得認定其犯罪事實；
    不能證明被告犯罪者，應諭知無罪之判決，刑事訴訟法第15
    4 條第2 項、第301 條第1 項分別定有明文。次按認定被告
    有罪之事實，應憑證據，如未能發現相當之證據，或證據不
    足以證明，自不能以推測或擬制之方法，以為裁判之基礎；
    且認定犯罪事實所憑之證據，其為訴訟上之證明，須達於通
    常一般人均不致有所懷疑，而得確信其為真實之程度者，始
    得據為有罪之認定，倘其證明尚未達到此一程度而有合理之
    懷疑存在時，尚難為有罪之認定基礎；苟積極證據不足以為
    不利於被告事實之認定，即應為有利於被告之認定，更不必
    有何有利之證據（最高法院30年上字第816 號、40年台上字
    第86號、76年台上字第4986號判例參照）。
三、公訴人認被告丙○○與被告乙○○共同涉犯刑法第346 條第
    3 項、第1 項之恐嚇取財未遂罪嫌（起訴書原記載被告涉犯
    刑法第305 條恐嚇危害安全罪，嗣以96年5 月24日96年度蒞
    字第1886號補充理由書更正為刑法第346 條第3 項、第1項
    之恐嚇取財未遂罪），係以證人甲○○、丁○○、戊○○之
    證言，及監視錄影器翻拍照片等為其主要論據。訊據被告丙○○固坦承有於95年4 月2 日上午11時許及同年4 月11日上
    午10時許，駕駛DV-9533 號自用小客車，搭載被告乙○○，
    前往臺北縣萬里鄉○○路83號（縣道北28號4 公里處）鴻泰
    礦業有限公司轉運站之事實，然堅詞否認有何恐嚇取財未遂
    之犯行，辯稱：與被告乙○○係舊識，被告乙○○向其租用
    DV-9533 號自用小客車，並委請其駕駛前往上址鴻泰礦業有
    限公司轉運站，其不知被告乙○○前往之目的為何，且其抵
    達現場後，並未下車，不知被告乙○○與甲○○、丁○○、
    戊○○等人談話之內容，其並未與乙○○共同向甲○○恐嚇
    取財等語。
四、經查：
  (一)程序事項（關於證據能力）：
  　檢察官及被告不爭執下列本案所引用證人即被告乙○○、證
    人甲○○、丁○○及戊○○之證言及書證等證據之證據能力
    ，並同意以之作為證據，本院審酌上開證人於審判外言詞陳
    述及該等書面作成時之情況，認為適當，合於刑事訴訟法第
    159 條之5 第1 項規定，均有證據能力。
  (二)被告丙○○於95年4 月2 日上午11時許及同年4 月11日上午
    10時許，駕駛DV-9533 號自用小客車，搭載被告乙○○，前
    往臺北縣萬里鄉○○路83號（縣道北28號4 公里處）鴻泰礦
    業有限公司轉運站之事實，業據丙○○坦承屬實，且核與證
    人即被告乙○○於警詢時所證相符，並有經設置在臺北縣萬
    里鄉○○路38號前監視錄影器攝得畫面翻拍照片2 張、車籍
    作業系統─查詢認可資料1 紙附卷可稽。
  (三)被告丙○○雖於上開期日確有駕駛DV-9533 號自用小客車，
    搭載被告乙○○，前往臺北縣萬里鄉○○路83號（縣道北28
    號4 公里處）鴻泰礦業有限公司轉運站，然查：
    1.證人乙○○於警詢時證稱：其與丙○○係朋友關係，其叫
      丙○○開車搭載其前去鴻泰礦業有限公司礦場工地，係要
      去購買礦土，95年4 月2 日及同年月11日抵達礦場時，丙○○均坐在車上，並未與工地人員交談等語。
    2.證人即鴻泰礦業有限公司負責人甲○○於警詢、偵訊及本
      院審理時均證稱：其只接到1 次恐嚇電話，即證人即工地
      現場司機丁○○於95年4 月2 日打電話給其，說有人阻止
      運料出去，其即與該名男子通電話，該名男子自稱徐，叫
      大頭，住萬里，並對其恫以：「誰叫你們運料，下星期二
      會勘妳知道嗎？」，我說上禮拜五已會勘沒有問題了，他
      說：「他知道你們的礦土是合法、轉運站也合法，但是沒
      有經過我們的同意妳可以運出去嗎？妳沒有聽過黑社會嗎
      ？如果這樣蘇貞昌就不用拚治安了，我這樣說妳明白了嗎
      ？」等語，另外一個人其沒有看到，也沒有聽到，且講電
      話當時也不知道還有另外一個人等情。
    3.證人丁○○於警詢、偵訊及本院審理時均一致證稱：95年
      4 月2 日其正在開挖土機，有一部小客黑色、賓士轎車，
      開進來轉運站，有1 名男子下車即叫其下來，問其是不是
      礦場負責人，其回答不是後，該名男子即叫其打電話給老
      闆，該名男子即與老闆講電話，另名男子坐在小客車上，
      並未下車等語。
    4.證人戊○○於警詢時雖證稱95年4 月11日有2 名男子下車
      ，問說不是不做了，為何又回礦場工作，並要其轉告老闆
      講清楚後再運作，該2 名男子中，有1 名較年長，年齡約
      50幾歲，身材微胖，身高165 公分，另1 名較年輕，年齡
      約30幾歲，身材較瘦等語，然於檢察官偵查中則證稱95年
      4 月11日僅有1 人下，且經檢察官提示被告丙○○照片令
      其指認，其亦證稱下車的人不是丙○○，嗣於本院審理時
      則初證稱95年4 月11日係有2 人下車，然嗣更正確認僅有
      1 人下車等語。
    5.綜合上開證人乙○○、甲○○、丁○○及戊○○之證言，
      足證被告丙○○於95年4 月2 日及同年月11日，駕車搭載
      被告乙○○前往上址鴻泰礦業有限公司轉運站時，僅有乙○○一人下車，丙○○係坐在車上並下車，因而丙○○亦
      未曾與甲○○、丁○○及戊○○有任何對話，是丙○○上
      開辯稱於上開期日搭載乙○○前往上址時並未下車等語，
      即堪以採信。
  (四)次按刑法上之共同正犯，以有犯意之聯絡、行為之分擔為要
    件。本件被告丙○○於客觀上既未下車與被告乙○○共同對
    證人甲○○施以如公訴意旨所載之恐嚇取財犯行，則倘欲將
    丙○○與乙○○論以恐嚇取財罪之共同正犯，自應求諸於丙○○與乙○○間於事前或當場有對甲○○施以恐嚇取財之犯
    意聯絡。惟關於丙○○與乙○○間有無犯意聯絡乙節，除丙○○2 次均駕車搭載乙○○前往上址鴻泰礦業有限公司轉運
    站之事實外，查無其他證據可佐，而徵諸一般事理，乙○○
    欲前往上址，本須有交通工具，其或可自行駕車前往，或可
    租車前往，或可委請友人搭載前往，而丙○○既與乙○○係
    朋友關係，丙○○搭載乙○○前往，亦非無可能，而無何違
    常之處，是尚難僅憑丙○○2 次均駕車搭載乙○○前往之事
    實，逕行推測丙○○與乙○○間有犯意之聯絡。
五、綜上，本案依據公訴人所提出之事證，均不足以證明被告丙○○與被告乙○○間，就公訴意旨所指被告乙○○所犯恐嚇
    取財未遂罪間，有何犯意聯絡及行為分擔，此外，復查無其
    他積極證據足以證明丙○○有公訴人所指之恐嚇取財未遂之
    犯行，依前揭規定及判例意旨，不能證明丙○○犯罪，自應
    為其無罪之諭知。
據上論斷，應依刑事訴訟法第301 條第1 項前段，判決如主文。
本案經檢察官周慶華到庭執行職務。
中　　華　　民　　國　　96　　年　　8 　　月　　27　　日
                  刑事第一庭審判長法　官　 王敏慧
                                  法  官   許心
                                  法  官   劉桂金
以上正本證明與原本無異。
如不服本判決應於收受本判決後10日內向本院提出上訴書狀，其
未敘述上訴理由者，並得於提起上訴後10日內向本院補提理由書
狀（均須按他造當事人之人數附繕本）「切勿逕送上級法院」。
中　　華　　民　　國　　96　　年　　8 　　月　　27　　日
                                  書記官   鄧順生
